【裁判字號】    99,交聲,4536
【裁判日期】    991222
【裁判案由】    交管條例聲異
【裁判全文】
臺灣板橋地方法院交通事件裁定        99年度交聲字第4536號
原處分機關  交通部公路總局臺北區監理所板橋監理站
異  議  人
即受處分人  李玄斌
上列異議人即受處分人因違反道路交通管理處罰條例案件，對於
交通部公路總局臺北區監理所板橋監理站民國99年11月22日板監
裁字第裁41－C00000000 號違反道路交通管理事件裁決書所為之
處分（原舉發通知單案號：臺北縣政府警察局北縣警交大字第C0
0000000 號）聲明異議，本院裁決如下：
    主    文
異議駁回。
    理    由
一、原處分意旨略以：異議人即受處分人李玄斌分別於86年11月
    24日晚上9 時36分許、87年5 月20日0 時48分許，分別騎乘
    車牌號碼GFF-805 號、RIW-902 重型及輕型機車，經臺北縣
    政府警察局中和分局分別攔停舉發第17069 號、第662897號
    違反道路交通管理事件通知單，前述案件分別依道路交通管
    理處罰條例第31條第3 款、第35條第1 項第1 款規定處罰「
    未戴安全帽」、「經測試為0.27mg∕L 值，酒醉駕車」之違
    規，惟異議人均逾期未繳納，經交通部公路總局臺北區監理
    所板橋監理站（下稱原處分機關）分別於90年1 月20日以板
    監三字第裁00000000 號裁決書、91年11月25日以板監五字
    第裁000000000號裁決書，裁處期限辦理繳納罰鍰或易處吊
    扣駕駛執照，並分別自90年3 月7 日、92年1 月10日逕行註
    銷重型機車、汽車駕駛執照，於1 年內不得重新考領駕駛執
    照，並對受處分人戶籍地址寄送裁決書，分別於90年2 月1
    日、91年11月26日依規定合法送達。嗣異議人另於98年1 月
    10日1 時35分許騎乘車號086-EGH 號重型機車，行經臺北縣
    中和市○○路428 巷口時，因「無照駕駛（禁駛）易處逕註
    」違規，經臺北縣政府警察局中和第二分局員山派出所員警
    依道路交通管理處罰條例第21條第1 項第4 款規定當場攔停
    舉發，嗣再移送原處分機關交通部公路總局臺北區監理所板
    橋監理站於99年11月22日依道路交通管理處罰條例第21條第
    1 項第4 款及違反道路交通管理事件統一裁罰基準及處理細
    則第41、43、44、67條規定，以板監裁字第裁41－C0000000
    0 號違反道路交通管理事件裁決書認定受處分人「駕駛執照
    業經註銷仍駕駛機器腳踏車」而裁處罰鍰新臺幣（下同）9,
    000 元，罰鍰限於同年12月22日前繳納，逾期仍不繳納者，
    移送強制執行等語。
二、異議意旨略以：伊不知機車及汽車駕駛執照已遭註銷，所以
    不知道自己是無照駕駛，適逢經濟不景氣，家庭負擔沉重，
    爰請求撤銷原處分云云。
三、按汽車駕駛人（含機車駕駛人），駕駛執照業經註銷仍駕駛
    小型車或機器腳踏車者，處新臺幣6,000 元以上12,000元以
    下罰鍰，並當場禁止其駕駛，駕駛執照應扣繳之，道路交通
    管理處罰條例第21條第1 項第4 款定有明文。次按對於違反
    道路交通管理處罰條例之行為，逕行舉發者，應按已查明之
    資料填註車牌號碼、車輛種類、車主姓名及地址，並於通知
    單上方空白處加註逕行舉發之文字後，由舉發機關送達被通
    知人，違反道路交通管理事件統一裁罰標準及處理細則第11
    條第1 項第4 款定有明文。再按處理違反道路交通管理事件
    ，有關文書送達之程序，依行政程序法之規定，違反道路交
    通管理事件統一裁罰基準及處理細則第5 條定有明文；且按
    送達，於應受送達人之住居所、事務所或營業所為之。但在
    行政機關辦公處所或他處會晤應受送達人時，得於會晤處所
    為之。應受送達人有就業處所者，亦得向該處所為送達；於
    應送達處所不獲會晤應受送達人時，得將文書付與有辨別事
    理能力之同居人、受雇人或應送達處所之接收郵件人員。應
    受送達人或其同居人、受雇人、接收郵件人員無正當理由拒
    絕收領文書時，得將文書留置於應送達處所，以為送達，行
    政程序法第72條第1 項、第3 項、第73條第1 項、第3 項分
    別定有明文。
四、經查：
  (一)本件異議人李玄斌前於86年11月24日晚上9 時36分許、87年
    5 月20日0 時48分許，分別有「未戴安全帽」、「經測試為
    0.27mg∕L 值，酒醉駕車」之違規事實，經原處分機關分別
    於90年1 月20日以板監三字第裁00000000 號裁決書、91年
    11月25日以板監五字第裁000000000號裁決書，依道路交通
    管理處罰條例第31條第3 款、第35條第1 項第1 款之規定，
    裁處期限辦理繳納罰鍰或易處吊扣駕駛執照，並分別自90年
    3 月7 日、92年1 月10日逕行註銷駕駛執照，於1 年內不得
    重新考領駕駛執照，該裁決書並經原處分機關交郵務機關分
    別於90年2 月1 日、91年11月26日送達至異議人位於臺北縣
    中和市○○街65巷8-1 號戶籍地，並由同居人即異議人本人
    之父簽名收受，有中華民國郵政掛號郵件收件回執影本各1
    紙附卷為憑。是以依行政程序法第72條第1 項前段、第73條
    第1 項、第3 項之規定，上開裁決書業已由異議人本人之父
    簽名收受，自生合法送達之效力，堪予認定。異議人雖辯稱
    其不知重型機車、汽車駕駛執照已遭監理機關註銷云云，惟
    該裁決書既已合法送達而生送達之效力，然異議人未就該處
    分向管轄法院聲明異議，亦未遵期繳送駕駛執照，原處分機
    關乃分別依道路交通管理處罰條例第31條第3 款、第35條第
    1 項第1 款之規定，分別自90年3 月7 日、92年1 月10日起
    易處吊銷其重型機車、汽車駕照，且異議人未再重新考領機
    車駕駛執照等情，此有中華民國郵政掛號郵件收件回執影本
    、交通部公路總局臺北區監理所板橋監理站送達證書、異議
    人之機車駕駛人基本資料查詢結果各1 紙等證在卷可稽，是
    異議人之重型機車、汽車駕駛執照業分別於90年3 月7 日、
    92年1 月10日經原處分機關依法吊銷在案，自堪信為真實，
    其辯稱不知其重型機車、汽車駕駛執照遭監理機關吊銷云云
    ，顯屬卸責之詞，要難採信。
  (二)又異議人李玄斌其重型機車、汽車駕駛執照既經吊銷，異議
    人亦未再考領重型機車、汽車駕駛執照，仍於上揭時、地騎
    乘車號086-EGH 號重型機車，因「無照駕駛（禁駛）易處逕
    註」違規遭逕行舉發之事實，有臺北縣政府警察局98年1 月
    10日北縣警交大字第C00000000 號舉發違反道路交通管理事
    件通知單影本1 紙附卷可稽，是異議人有騎乘機車行經該路
    段之事實，堪以認定。
  (三)綜據上證，異議人於上揭時、地駕駛執照業經註銷而騎乘車
    號086-EGH 號重型機車之違規事實，已堪認定，原處分機關
    因而依道路交通管理處罰條例第21條第1 項第4 款及違反道
    路交通管理事件統一裁罰基準表之規定，裁處異議人罰鍰
    9,000 元，於法並無不合。
五、綜上所述，依異議人提出異議之意旨觀之，其於收受上開裁
    決書後，並未依其裁罰內容繳納罰鍰或繳送重型機車、汽車
    駕駛執照，又交通部公路總局臺北區監理所板橋監理站確已
    對異議人易處逕行註銷重型機車、汽車駕駛執照1 年之處分
    ，且上開裁決書早已合法送達予異議人戶籍地，並由異議人
    之父簽名收受，已如上述，則異議人仍於本件違規時、地騎
    乘上開重型機車上路，並遭原舉發機關警員當場舉發其「無
    照駕駛（禁駛）易處逕註」，自應認其確有該等交通違規行
    為無疑。綜上所述，本件異議人確有「駕駛執照業經註銷仍
    駕駛機器腳踏車」之違規行為，原處分機關援引上開道路交
    通管理處罰條例規定對其裁罰，自屬適法有據，本件異議為
    無理由，應予駁回。
六、據上論斷，應依道路交通管理處罰條例第87條第2 項，道路
    交通事件處理辦法第18條，裁定如主文。
中    華    民    國    99    年    12    月    22    日
                  交通法庭  法  官    連  雅  婷
以上正本證明與原本無異。
如不服本裁定應於送達後五日內向本院提出抗告狀。
                            書記官    郭  晉  良
中    華    民    國    99    年    12    月    22    日

司法院資訊處製作；財團法人民間司法改革基金會備份。
